臺灣高等法院民事判決　　　　　　　　　92年度重上字第95號
上　訴　人　恩雅數位科技股份有限公司
法定代理人　馮天賢
訴訟代理人　郭士功律師
複　代理人　周志安律師
被　上訴人　艾睿電子股份有限公司
法定代理人　周立台
訴訟代理人　吳尚昆律師
上列當事人間請求給付貨款事件，上訴人對於中華民國92年1 月
16日臺灣台北地方法院91年度重訴字第1024號第一審判決提起上
訴，經本院於中華民國94年2月1日言詞辯論終結，判決如下：
    主      文
上訴駁回。
第二審訴訟費用由上訴人負擔。
    事實及理由
一、上訴人原名為「恩雅科技股份有限公司」，已更名為「恩雅
    數位科技股份有限公司」，有公司變更登記表附卷為證（見
    本院卷第15頁）。又被上訴人雙盟科技股份有限公司業於91
    年11月間由艾睿電子股份有限公司吸收合併，雙盟科技股份
    有限公司為消滅公司，艾睿電子股份有限公司為存續公司，
    嗣艾睿電子股份有限公司之法定代理人復由辜其秋變更為周
    立台，亦有經濟部投資審議委員會函、公司變更登記表在卷
    為憑（見本院卷第31至35、106頁)，並經其聲明承受（見本
    院卷第41、118、119頁），核無不合，應予准許，合先敘明
    。
二、被上訴人主張：兩造於民國（下同）90年7 月間訂立買賣契
    約（下稱系爭契約），由上訴人向被上訴人購買電腦產品
    ST4000 Kyro Chips 3000片及ST4500 Kyro Chips 5000片（
    以下合稱系爭產品），被上訴人業於同年8月6日依約交貨予
    上訴人，而上訴人則積欠貨款新台幣（下同）7,230,910 元
    迄未給付，爰依買賣之法律關係請求上訴人如數清償並加付
    法定遲延利息等語。原審為被上訴人勝訴之判決，被上訴人
    對於上訴人之上訴則聲明駁回上訴。
三、上訴人則以：被上訴人所交付之系爭產品有重大瑕疵，不符
    合標準，經通知被上訴人後，已於90年12月4 日退貨，惟被
    上訴人竟拒絕收受，上訴人乃於91年1 月22日發函解除系爭
    契約，是上訴人自不負給付價金之義務等語，資為抗辯。原
    審為上訴人敗訴之判決，上訴人不服，提起上訴，聲明：(一)
    原判決廢棄。(二)被上訴人在第一審之訴及其假執行之聲請均
    駁回。
四、被上訴人主張兩造於90年7 月間訂立系爭契約，由上訴人向
    被上訴人購買系爭產品，價金為7,230,910元，被上訴人已
    於90年8月6日將系爭產品交付予上訴人，而上訴人迄未給付
    價金之事實，為上訴人所不爭執，並有訂購單、出貨單、統
    一發票等件附卷為證（見原法院91年度促字第10143號卷第7
    至9頁)，堪信為真正。又系爭產品係由訴外人香港商意法半
    導體股份有限公司（下稱意法公司）所製造，被上訴人為意
    法公司代理商之事實，亦為兩造所不爭執，並經證人王則勝
    到庭證述屬實（見原審卷第122頁)，亦堪信為真正。上訴人
    主張其業於91年1 月22日以系爭產品有瑕疵為由，發函表示
    解除系爭契約之事實，並提出被上訴人不爭執其為真正之存
    證信函為證（見原審卷第26、27頁）；被上訴人則否認系爭
    產品有瑕疵，而主張上訴人所為上開解除契約不合法。是本
    件兩造爭點厥為：系爭契約是否業經上訴人合法解除？茲析
    述如下：
  (一)按買賣因物有瑕疵，而出賣人應負擔保之責者，買受人得解
    除其契約，或請求減少其價金；但依情形，解除契約顯失公
    平者，買受人僅得請求減少價金，民法第359條定有明文。
  (二)上訴人固提出其於90年10月22日作成之測試報告（見原審卷
    第84至87頁），以證明系爭產品確有瑕疵之事實，惟依該測
    試報告所載，其測試之產品為Kyro 4500 ，又依證人謝君亮
    （即上訴人之工程師）到庭證稱：「我負責測試顯示卡的成
    品」，「我在90年10月份測試的」，「（除了10月份測試外
    ，還有無再測試？）沒有」，「我拿到的就是單一片顯示卡
    成品，下去做基本的軟、硬體測試，在10月底做出了那份測
    試報告」，「（是否僅測試一片顯示卡，然後就做出一份測
    試報告？）對」，「（90年10月22日測試報告）這份就是我
    做的那份報告」，「測試後顯示卡所發生的問題，共有3 項
    未解決問題」，「 (發現問題後）我報告主管後，請原告公
    司（即被上訴人）到我們公司來解決，原告公司的員工邱致
    豪、王則勝於10月底時有來我們公司，我就測試這些問題給
    他們看，他們表示這些問題無法解決，我們就在等他們的消
    息，後來我就沒有再接觸」，「（測試的詳細日期）不記得
    」，「（花多少的時間來測試？）大約二星期」，「（是否
    獨立完成測試？）對」等語（見原審卷第98至101頁)，可見
    上開測試報告僅就系爭產品ST4500 Kyro Chips其中1片進行
    測試，而系爭產品含ST4000 Kyro Chips 3000片及ST4500
    Kyro Chips 5000片之事實，為兩造所不爭執，則縱該單一
    產品確有瑕疵存在，衡諸通常交易情形，實難據以推認其他
    未進行測試之產品亦有相同之瑕疵存在。
  (三)證人邱致豪固到庭證稱：「（系爭產品買賣時於被上訴人公
    司）擔任應用工程師，負責解決客戶有關產品的問題、協助
    客戶生產、設計及解決產品瑕疵問題」，「（曾否接獲上訴
    人通知系爭產品有瑕疵而去瞭解？）有，正確時間不記得，
    接獲電話通知我們的產品製成成品後畫質有問題，請我們過
    去處理」，「有看過這三張圖（即本院卷第154至156頁所示
    ）。我們有在報告中向被上訴人公司解釋。該三張圖片是顯
    示我們效能上有瑕疵，當天我們是與晶片原廠港商意法半導
    體公司人員一起去的，看到這三張圖片就把問題帶回來，交
    由意法半導體公司處理。我們回來後針對問題發e-mail給意
    法半導體公司，他們提供修正後的驅動程式光碟，我再寄給
    恩雅公司，也有發e-mail給恩雅公司同時附驅動程式給恩雅
    公司，該驅動程式已經解決部分問題，還有一些問題存在，
    我忘記解決什麼問題及剩下的問題為何」，「（系爭產品中
    兩型號產品性能是否相同？）兩種產品本身都是顯示卡的功
    能，但是效能會不同，上開三張照片是其中一款，我當時只
    看一個產品，三張照片所產生之問題應不會發生在另外一款
    ，因另外一個產品的效能比較好，所以不會產生相同之問題
    」，「（測試時）我不在場，客戶測試完後告訴我們內容，
    我們有再拿我們自己的產品去重新測試，測試結果有部分是
    與上訴人的測試報告內容相同，有部分不同，我已忘記異同
    之項目」，「（顯示卡上如有上開照片所示之畫面，是否正
    常產品？）這問題很難回答，因為兩造有爭執」，「產品如
    不能達到客戶之要求，我們會請教原廠如何解決，原廠當時
    看到問題後就寄修正後的驅動程式」，「我記得是修正前看
    到上開圖示」，「（顯示卡有問題是否表示晶片有瑕疵？）
    不一定。會產生如上開圖示顯示的問題，有可能是晶片的問
    題，也可能是顯示卡的問題」，「（用被上訴人的顯示板測
    試系爭晶片是否有相同的問題？）是有部分問題相同」，「
    （當初被上訴人或意法公司有無向上訴人確認是晶片之問題
    ？）沒有」，「（兩造是否有爭執是晶片或顯示卡的瑕疵？
    ）我只針對他們提出的問題去解決，不知道他們有無其他爭
    執」，「（提供修正驅動程式後再進行測試時所看到的畫面
    是否相同？）我不記得了」，「（意法公司提供修正驅動程
    式後是否認為已經解決所有的問題？）我不知道」，「測試
    報告上三個未解決的問題是否與被上訴人自行測試之結果相
    同？）我只記得三個問題中的一個（即槍戰場景柱子會變透
    明），其他兩個問題我不記得，這個問題有可能是晶片的問
    題，也可能是遊戲程式的問題。我們自行測試之結果看起來
    是我們自己驅動程式的問題，而非其他軟體的問題。驅動程
    式的問題在業界不容易解決，因為他與遊戲軟體、顯示卡有
    關」等語（見本院卷第248至2254頁），然依上開證述，固
    足以證明上訴人用以測試之晶片具有瑕疵，惟其部分瑕疵業
    經意法公司提供修正後驅動程式予以修正，而上訴人並未舉
    證證明修正後之上開晶片尚存有如何之瑕疵及該瑕疵普遍存
    在於其他未經測試產品之事實，是上訴人尚不能執此主張系
    爭產品全部均具有瑕疵，及所具有之瑕疵已達於得解除契約
    之程度。
  (四)上訴人雖又舉證人王則勝（即意法公司應用工程師）及陳宗
    佼（即意法公司業務經理）以證明系爭產品確有瑕疵之事實
    。惟證人王則勝證稱：「（何時去上訴人公司提供服務？）
    大約去年（90年）有去過被告公司（即上訴人）3、4次」，
    「我去被告公司並不完全有問題，一部份是為了交換訊息才
    去的」，「（是何種問題去的？）我忘記了」，「因為被告
    公司為繪圖卡廠商，所以使用本公司的繪圖晶片」，「（被
    告公司購買的繪圖晶片，使用上有無問題？）我忘記了」，
    「我們公司繪圖晶片有二種產品，分別為KYROI、KYROII」
    ，「（訂購單、出貨單所載）ST4000為KYROI，ST4500為
    KYROII」，「（上訴人買這批產品後，是否有向意法公司反
    應過產品有無問題？）忘了」，「（有無到過上訴人公司去
    測試繪圖晶片？）無」，「（有無到上訴人公司直接參與或
    瞭解測試繪圖晶片狀況？）我沒有印象」，「（是否曾為了
    系爭產品而至上訴人公司溝通？）忘了」，「（上訴人是否
    曾告知證人系爭產品有瑕疵？）沒有印象」，「通常是因為
    客戶表示使用有問題，我才去提供諮詢，我沒有碰過產品有
    瑕疵的情況」，「去了以後，有無問題沒有解決的情況？）
    均有解決，但對於本件上訴人繪圖晶片部分，我並不確定」
    ，「（系爭產品是否經確認有瑕疵？忘記了，沒有印象」，
    「（系爭產品，在市場上有無其他的客戶，他們的反應如何
    ？）有，一般而言，他們反應還不錯」，「（系爭產品在市
    場上其他客戶曾否反應產品有瑕疵？）無」等語（見原審卷
    第123至129頁）。而證人陳宗佼則證稱：「（本件）出貨單
    與發票所記載的是我們公司的產品」，「（被上訴人有無就
    出貨單上所載的產品向意法公司反應有瑕疵？）我不知情」
    ，「我知道我們公司有派員到雙盟公司（即被上訴人）處理
    應用上的事情，但不知產品是否有問題」，「（上開產品有
    無接受網路指摘或自行說明有瑕疵存在？）我不知道」，「
    （有無參與和被上訴人協商和解與退貨問題？知否兩造有無
    協商？）沒有參與也不知道他們有無協商」，「（是否看過
    測試報告？）我沒有看過」，「（意法公司有否向兩造確認
    上開出貨單所載產品有瑕疵？）沒有」，「（意法公司或王
    則勝有無提及出貨單上所載的產品有瑕疵或應用問題？）沒
    有」，「上訴人所描述的（即系產產品之功能與目的是放在
    電路板上與其他遊戲軟體結合，於讀取時使用該晶片的驅動
    程式，而該晶片於讀取時驅動程式產生問題）是應用問題之
    一沒錯，但我不清楚我們公司產品是否有該應用問題存在。
    我上面所述的應用問題是指晶片放置在電路板尚須與其他軟
    體及作業系統配合的問題，至於我們公司的產品是否有上訴
    人所說的應用問題我不清楚。我不清楚我們公司派員到憾訊
    公司處理的應用事情確實內容為何。據我瞭解應用問題有很
    多種，上訴人所陳述的應用問題只是其中之一」，「（銷售
    本件出貨單上的產品是否須有驅動程式，缺一不可？）是的
    」，「（系爭產品的驅動程式）有無更改我不清楚」，「（
    就出貨單上的產品，有無客戶反應有上訴人所指驅動程式的
    應用問題？）我不知道」，「（應用問題發生原因有無可能
    是晶片以外其他軟體、硬體或作業系統產生的問題？）有可
    能」，「我是根據我的工作經驗，任何產品均可能因為軟體
    、硬體、作業系統產生問題」等語（見本院卷第144至149
    頁）。則依上開證述，實不足以證明系爭產品確有如上訴人
    所指瑕疵存在，而得據以為有利於上訴人之判斷。
  (五)上訴人又主張意法公司就系爭產品不斷修改版本，可見系爭
    產品確具有瑕疵等語，並提出規格書四份為證（見本院卷第
    157至109頁）。惟證人邱致豪到庭稱證：業界對於驅動程式
    本即不斷更新等語（見本院卷第255頁)，而上訴人又未舉證
    證明意法公司修改版本係因系爭產品具有瑕疵所致之事實，
    是上訴人此部分之主張亦不足採。
  (六)上訴人固主張被上訴人之業務員曾承諾如系爭產品具有瑕疵
    ，即允為退貨之事實，惟為被上訴人所否認，而上訴人就此
    事實復未舉證以實其說，是上訴人此部分之主張亦難信為真
    正。
  (七)綜上所述，上訴人尚不能證明系爭產品確具有瑕疵及其所具
    瑕疵已達得解除契約之程度。是上訴人執此主張解除系爭契
    約，於法尚有未合，不生解除契約之效力。
五、依上所述，本件上訴人解除契約為不合法，是被上訴人依系
    爭契約之約定請求上訴人給付價金7,230,910元，及自支付
    命令送達翌日即91年3 月12日起算之法定遲延利息，為有理
    由，應予准許。原審為上訴人敗訴之判決，核無違誤，上訴
    意旨指摘原判決不當，求予廢棄改判，為無理由，應予駁回
    。
六、上訴人於92年2 月11日提起本件上訴時固聲請將系爭產品全
    部送鑑定，以證明該產品確具有瑕疵之事實（見本院卷第13
    、46頁），並陳明另行具狀陳報系爭產品之瑕疵內容及鑑定
    機關（見本院卷第38頁），嗣又於92年6 月25日、同年月30
    日聲明捨棄將系爭產品全部送鑑定，改以抽樣方式送請鑑定
    （見本院卷第48、89頁），其後復於93年6 月11日陳明另行
    陳報是否送請鑑定（見本院卷第257頁），而迄至94年2月1
    日本院言詞辯論終結止尚未陳報，則上訴人既未明確表明是
    否聲請將系爭產品送鑑定及如何予以鑑定等事項，是本院就
    此部分即不予調查。又上訴人聲請訊問證人萬顯榮以證明兩
    造就系爭產品之接洽過程及上訴人有立即將系爭產品之瑕疵
    告知被上訴人之事實，惟查，上開待證事實核與本件訴訟結
    果無涉；另上訴人聲請訊問證人丁爾琳以證明系爭產品設計
    上有瑕疵之事實，惟證人丁爾琳為上訴人之工程師，此經上
    訴人陳明在卷（見本院卷第47頁），故其所為證詞難免有所
    偏頗，而難逕為有利於上訴人之判斷，是本院均不予調查。
    此外，兩造其餘攻擊防禦方法，核與本件訴訟結果無涉，爰
    不予逐一論述。均併此敘明。
七、據上論結，本件上訴為無理由，依民事訴訟法第449條第1項
    、第78條，判決如主文。
中　　華　　民　　國　　94　　年　　2  　月　　22 　　日
                  民事第四庭審判長法  官  張劍男
                      　　 　 　　法  官  蔡芳齡
                        　  　　　法  官  彭昭芬
正本係照原本作成。
如不服本判決，應於收受送達後二十日內向本院提出上訴書狀，
其未表明上訴理由者，應於提出上訴後二十日內向本院補提理由
書狀（均須按他造當事人之人數附繕本）上訴時應提出委任律師
或具有律師資格之人之委任狀；委任有律師資格者，另應附具律
師資格證書及釋明委任人與受任人有民事訴訟法第四百六十六條
之一第一項但書或第二項（詳附註）所定關係之釋明文書影本。
中　　華　　民　　國　　94　　年　　2 　　月　　23　　日
　　　　　　　　　　　 　　　　 　書記官  丁華平
附註：
民事訴訟法第四百六十六條之一（第一項、第二項）：
對於第二審判決上訴，上訴人應委任律師為訴訟代理人。但上訴
人或其他法定代理人具有律師資格者，不在此限。
上訴人之配偶、三親等內之血親、二親等內之姻親，或上訴人為
法人、中央或地方機關時，其所屬專任人員具有律師資格並經法
院認為適當者，亦得為第三審訴訟代理人。
